臺灣臺南地方法院民事裁定
111年度事聲字第75號
異  議  人  凌子洧  


相  對  人  蔡國松  

上列當事人間聲請支付命令事件，異議人對於民國111年8月31日
本院司法事務官所為111年度司促字第17497號裁定聲明異議，本
院裁定如下：
    主  文
原裁定廢棄。 
    理  由
一、按當事人對於司法事務官處理事件所為之終局處分，得於處
    分送達後10日之不變期間內，以書狀向司法事務官提出異議
    。司法事務官認前項異議有理由時，應另為適當之處分；認
    異議為無理由者，應送請法院裁定之。法院認第1項之異議
    為有理由時，應為適當之裁定；認異議為無理由者，應以裁
    定駁回之，民事訴訟法第240條之4第1項至第3項定有明文。
    查本件異議人聲明異議之本院111年度司促字第17497號民事
    裁定（下稱原裁定），係由本院司法事務官於民國111年8月
    31日所為處分，並於同年9月6日對異議人為送達，異議人於
    同年月8日聲明異議等情，有原裁定、本院送達證書及民事
    聲明異議狀各1件在卷可查；經司法事務官認其異議無理由
    而送請本院裁定，符合上開法律規定，合先敘明。
二、異議意旨略以：
　㈠相對人於109年9月間向異議人借款新臺幣（下同）1,000,000
    元，並簽立如附表編號1所示支票1紙（發票日109年9月14日
    、票面金額1,000,000元、票號JG0000000號，下稱系爭支票
    ）交付異議人收執以為擔保，異議人並匯款900,000元及交
    付100,000元現金與相對人，惟相對人迄今仍未償還。
　㈡原裁定以系爭支票之發票人簽名潦草及印文難以辨識為「蔡
    國松」，無從形式上判斷確為相對人簽發，認定異議人未盡
    釋明義務而駁回異議人核發支付命令之聲請。惟相對人曾另
    簽發如附表編號2、3所示支票（下稱編號2、3支票）作為異
    議人與相對人間其他借貸關係之擔保，編號2、3支票業經異
    議人提示兌現，異議人爰提出編號2、3支票之印鑑及簽名，
    佐證系爭支票確為相對人簽發。故異議人依民事訴訟法第24
    0條之4第1項規定聲明異議，請另為適當處分等語。
三、按債權人之請求，以給付金錢或其他代替物或有價證券之一
    定數量為標的者，得聲請法院依督促程序發支付命令；支付
    命令之聲請，應表明下列各款事項：㈠當事人及法定代理人
    ；㈡請求之標的及其數量；㈢請求之原因事實；其有對待給付
    者，已履行之情形；㈣應發支付命令之陳述；㈤法院；債權人
    之請求，應釋明之，民事訴訟法第508條第1項、第511條分
    別定有明文。而證明與釋明在構成法院之心證上程度未盡相
    同，所謂證明者，係指當事人提出之證據方法，足使法院產
    生堅強之心證，可以完全確信其主張為真實而言，與釋明云
    者，為當事人提出之證據未能使法院達於確信之程度，僅在
    使法院得薄弱之心證，信其事實上之主張大概為如此者有間
    ，二者非性質上之區別，乃分量上之不同；是依當事人之陳
    述及提出之相關證據，倘可使法院得薄弱之心證，信其事實
    上之主張大概為如此者，自不得謂為未釋明（最高法院102
    年度台抗字第60號裁定意旨參照）。 
四、經查，異議人本件聲請及異議意旨已敘明相對人積欠其借款
    而迄未清償等請求之原因事實，且異議人就其主張之事實，
    於聲請支付命令程序中提出系爭支票及合作金庫銀行存款憑
    條1紙（下稱系爭存款憑條），於本件異議程序另提出編號2
    、3支票影本各1紙為證。觀諸系爭存款憑條所載，異議人係
    將款項匯入戶名「蔡國松」之合作金庫銀行帳戶號碼「0000
    -000-000000」號之帳戶內，系爭存款憑條並載明上開帳戶
    號碼中「0590」為分行別、「705」為項目、「057305」則
    為帳號；而依異議人所提出系爭支票及編號2、3支票可知，
    該等支票均係由合作金庫商業銀行擔任付款人，且帳號部分
    均記載「05730-5」號，核與系爭存款憑條前揭所載異議人
    匯入款項之金融機構帳戶相符，則異議人主張系爭支票係由
    相對人簽發等語，尚非無據。是依異議人所提出之上開資料
    ，足使本院就異議人主張其對於相對人存有前述借款金錢債
    權乙節，產生大致信其如此之心證，堪認異議人對其請求已
    為相當之釋明，揆諸前揭規定，異議人聲請對相對人核發支
    付命令，於法並無不合。從而，本院司法事務官未及審酌上
    開情事，遽駁回異議人之聲請，容有未洽。異議意旨指摘原
    裁定不當，為有理由，爰由本院廢棄原裁定，並由本院司法
    事務官另為適法之處理。
五、據上論結，本件異議為有理由，依民事訴訟法第240條之4第
    3項前段，裁定如主文。
中　　華　　民　　國　　111 　年　　10　　月　　11　　日
                  民事第一庭    法  官　余玟慧
以上正本係照原本作成　　　　　　　　　
如對本裁定抗告須於裁定送達後10日內向本院提出抗告狀，並應
繳納抗告費新台幣1,000元整。
中　　華　　民　　國　　111 　年　　10　　月　　11　　日
                                書記官  于子寧
編號 發票日 票面金額 （新臺幣） 支票號碼 1 109年9月14日 1,000,000元 JG0000000 2 110年2月7日 880,000元 JG0000000 3 110年4月5日 900,000元 JG0000000